【裁判字號】    95,易,1753
【裁判日期】    951124
【裁判案由】    詐欺
【裁判全文】
臺灣板橋地方法院刑事判決              95年度易字第1753號
公  訴  人  臺灣板橋地方法院檢察署檢察官
被      告  甲○○
                    （另案於臺灣桃園監獄執行）
上列被告因詐欺案件，經檢察官提起公訴（95年度偵字第15598
號），本院依簡式審判程序，判決如下：
    主  文
甲○○意圖為自己不法之所有，以詐術使人將本人之物交付，處
有期徒刑玖月。
    事  實
一、甲○○前於民國94年間，因詐欺案件，經臺灣桃園地方法院
    以94年度易字第472 號判決判處有期徒刑10月確定，現送監
    執行中。因其係設於臺北縣中和市○○路477 號3 樓「羅聯
    科技有限公司」（下稱羅聯公司）之負責人，詎其猶不知悔
    改，明知羅聯公司並無販售液晶面板予美商Mass Intergrat
    ed System,INC （下稱MIS 公司）之意，竟意圖為自己不法
    之所有，基於詐欺取財之犯意，於93年11月1 日，撥打電話
    向MIS 公司位於上海分公司之徐姓主管（英文名為Alex）佯
    稱：羅聯公司與臺灣知名之華碩電腦股份有限公司有業務往
    來，信用良好，使MIS 公司之該名徐姓主管信以為真，陷於
    錯誤，以MIS 公司之名義，向甲○○訂購液晶顯示器200 片
    ，總價款為美金66,000元，並依甲○○之指示，先行匯款給
    付7 成之價金即美金46,200元至上海商業儲蓄商業銀行北中
    和分行之羅聯公司帳戶（帳號：0000000000000） 為定金，
    惟甲○○並未依約交付上開貨物，且於提領該筆定金後隨即
    逃逸無蹤，MIS 公司始可受騙。
三、案經MIS 公司訴請臺北縣政府警察局移送臺灣板橋地方法院
    檢察署檢察官偵查起訴。
    理  由
一、本案被告甲○○所犯係死刑、無期徒刑、最輕本刑為3 年以
    上有期徒刑以外之罪，其於準備程序中就被訴事實為有罪之
    陳述，經本院告知簡式審判程序之旨，並聽取公訴人、被告
    之意見後，經合議庭裁定由受命法官獨任進行簡式審判程序
    ，合先敘明。
二、上揭犯罪事實，業據被告於檢察事務官詢問時及本院審理時
    坦承不諱，且經證人即告訴人MIS 公司負責人Eric Primack
    於警詢時指訴明確，核與證人方忠賢、方玉玲於警詢及檢察
    事務官詢問時證述之情節大致相符，並有MIS 公司與被告就
    上開交易所製作之聯繫文件資料、訂購單及前揭羅聯公司之
    帳存摺存款帳卡、新臺幣存款戶及各項服務申請書、印鑑卡
    、取款憑條、轉帳收入傳票、交易金額表、賣匯水單等資料
    附卷可稽，足認被告自白與事實相符。本案事證明確，被告
    犯行堪以認定，應依法論科。
三、按行為後法律有變更者，適用行為時之法律。但行為後之法
    律有利於行為人者，適用最有利於行為人之法律，刑法第2
    條第1 項定有明文（刑法第2 條係規範行為後法律變更所生
    新舊法律比較適用之準據法，是刑法第2 條本身雖經修正，
    但該條文既屬適用法律之準據法，本身尚無比較新舊法之問
    題，應逕適用裁判時之刑法第2 條規定以決定適用之刑罰法
    律）。又比較時應就罪刑有關之共犯、未遂犯、想像競合犯
    、牽連犯、連續犯、結合犯，以及累犯加重、自首減輕暨其
    他法定加減（如身分加減）與加減例等一切規定，綜其全部
    罪刑之結果而為比較（最高法院95年第8 次刑事庭會議一、
    (四)之決議要旨參照）。查被告行為後，刑法第33條第5 款有
    關罰金之最低數額之規定，業於94年2 月2 日修正公布，刑
    法施行法亦於95年6 月14日修正增訂第1 條之1 （有關罰金
    之最高數額），並均自95年7 月1 日起施行，茲就比較情形
    分述如下：
  (一)刑法第33條第5 款有關罰金之最低數額部分，刑法分則編各
    罪所定罰金之貨幣單位原為銀元，修正前刑法第33條第5 款
    規定：「罰金：（銀元）1 元以上」，而銀元與新臺幣間之
    折算，依現行法規所定貨幣單位折算新臺幣條例規定，以銀
    元1 元折算新臺幣3 元；修正後刑法第33條第5 款則規定：
    「罰金：新臺幣1,000 元以上，以百元計算之」；經比較修
    正前、後之規定，修正後刑法第33條第5 款所定罰金之最低
    數額，較之修正前提高，自以修正前刑法第33條第5 款之規
    定有利於被告。
  (二)刑法施行法第1 條之1 有關罰金之最高數額部分，修正刑法
    係自95年7 月1 日起施行，在此之前，刑法分則編有關罰金
    之貨幣單位係銀元（銀元與新臺幣之折算比例為一比三），
    ，且依刑法分則編應處罰金者，應適用罰金罰鍰提高標準條
    例第1 條、第5 條規定，就72年6 月26日前修正之刑法條文
    ，罰金數額提高2 至10倍，其後修正者則不提高倍數；而修
    正刑法施行後，因刑法第33條第5 款所定罰金之貨幣單位，
    經修正為新臺幣後，刑法分則各罪所定罰金之貨幣單位亦應
    配合修正為新臺幣，為使刑法分則編各罪所定罰金之最高數
    額與刑法修正前趨於一致，乃增訂刑法施行法第1 條之1 ：
    「中華民國94年1 月7 日刑法修正施行後，刑法分則編所定
    罰金之貨幣單位為新臺幣。94年1 月7 日刑法修正時，刑法
    分則編未修正之條文定有罰金者，自94年1 月7 日刑法修正
    施行後，就其所定數額提高為30倍。但72年6 月26日至94年
    1 月7 日新增或修正之條文，就其所定數額提高為3 倍」，
    亦即，自95年7 月1 日起，刑法分則編所定罰金之貨幣單位
    ，由原來之銀元改為新臺幣，且於94年1 月7 日刑法修正時
    （94年1 月7 日係立法院三讀通過之日期），刑法分則編未
    修正之條文定有罰金者，復未於72年6 月26日至94年1 月7
    日修正或新增，自95年7 月1 日起，有關罰金之數額提高為
    30倍。本案被告所犯刑法第339 條第1 項之詐欺取財罪，該
    罪有罰金刑之處罰，且該條文於94年1 月7 日刑法修正時未
    經修正，亦未於72年6 月20日至94年1 月7 日間修正過，依
    增訂刑法施行法第1 條之1 規定，其罰金以新臺幣為單位，
    數額應提高30倍。此與修正前之罰金以銀元為單位，適用罰
    金罰鍰提高標準條例第1 條規定，應提高10倍，再經折算為
    新臺幣（銀元與新臺幣之折算比例為一比三），換算結果，
    亦為30倍。從而，刑法分則編各罪所定罰金刑之最高數額，
    於上開規定修正後並無不同，對被告而言，並無不利。
  (三)綜合上述各條文修正前、後之比較，可知修正前、後之規定
    ，就罰金之最高數額（即刑法施行法第1 條之1 ）部分，對
    被告並無不利；惟就罰金之最低數額部分，修正後較修正前
    提高，顯然不利於被告，是修正後之規定整體而論較不利於
    被告，揆諸前揭最高法院決議所揭示之罪刑綜合比較原則，
    依刑法第2 條第1 項前段之規定，自應整體適用行為時即修
    正前之規定處斷。
四、核被告所為，係犯刑法第339 條第1 項之詐欺取財罪。爰審
    酌被告有如事實欄所載之詐欺前科，此有臺灣高等法院被告
    前案紀錄表在卷可佐，雖不構成累犯，惟素行不佳，竟又以
    假買賣之方式，向他人詐取高達美金46,200元之定金，且迄
    未與告訴人達成和解，賠償所受損害，兼衡其犯後坦承犯行
    ，尚知悔悟等一切情狀，量處如主文所示之刑，以示懲儆（
    依最高法院95年度第8 次刑事庭會議決議六、(一)之意旨，新
    刑法第57條之規定，為法院就刑之裁量審認標準見解之明文
    化，非屬法律之變更，無新舊法比較適用之問題）。
據上論斷，應依刑事訴訟法第273 條之1 第1 項、第299 條第1
項前段，刑法第2 條第1 項前段、第339 條第1 項，罰金罰鍰提
高標準條例第1 條前段，判決如主文。
本案經檢察官郭季青到庭執行職務。
中    華    民    國    95    年    11    月    24    日
                  刑事第十九庭  法  官  鄧雅心
以上正本證明與原本無異。
如不服本判決應於送達後10日內向本院提出上訴狀。
                                書記官  王小芬
中    華    民    國    95    年    11    月    24    日
附錄本案論罪科刑法條
中華民國刑法第三百三十九條
意圖為自己或第三人不法之所有，以詐術使人將本人或第三人之
物交付者，處五年以下有期徒刑、拘役或科或併科一千元以下罰
金。
以前項方法得財產上不法之利益或使第三人得之者，亦同。
前二項之未遂犯罰之。


司法院資訊處製作；財團法人民間司法改革基金會備份。
